臺灣嘉義地方法院交通事件裁定　　　　　96年度交聲字第20號
原處分機關　交通部公路總局嘉義區監理所嘉義市監理站
異　議　人　甲○○
上列受處分人因違反道路交通管理處罰條例案件，對於交通部公
路總局嘉義區監理所嘉義市監理站民國九十六年一月五日所為之
處分（處分案號：嘉監義裁字第76-LAA009576號）聲明異議，本
院裁定如下：
    主  文
原處分撤銷。
甲○○汽車駕駛人，爭道行駛支線道車不讓幹道車先行，處罰鍰
新臺幣陸佰元，並記違規點數一點。
    理  由
一、原處分意旨略以：異議人即受處分人於九十五年八月四日五
    時零六分許，駕駛車號2405—JB號自用小客車，沿嘉義市○
    ○路由西往東方向行駛，行經嘉義市○○路與新民路口時，
    其行向號誌為閃光紅燈，未按規定於路口停車再開，即繼續
    前行，致與行駛於新民路之車輛發生碰撞，而有「不遵守道
    路交通號誌指示」之違規事實，違反道路安全規則第一百零
    二條第一項第一款規定，因而依道路交通管理處罰條例第六
    十條第二項第三款規定，裁處異議人罰鍰新臺幣（下同）九
    百元並記違規點數一點。
二、本件異議意旨略以：本件案發時為凌晨五時，天色昏濛需開
    大燈行駛，異議人雖然從南京路由西往東以正常時速行進，
    且於路口減速、停車再開，當下並未見到任何車輛燈光，並
    已將近完全脫離新民路，此時遭對方2C—3808號車輛高速撞
    擊右後輪側並就地旋轉一百八十度，以美規CAMRY車輛之強
    韌，尚且造成後側門鈑金凹陷，佐以對方車輛煞車痕至少有
    十米以上之情形，顯係對方超速行駛，異議人車輛既已過中
    心線並已將脫離新民路，自不適用該款規定，故提起本件異
    議。
三、按汽車駕駛人，爭道行駛，支線道車不讓幹線道車先行者，
    處六百元以上一千八百元以下罰鍰，並記違規點數一點；汽
    車駕駛人，駕駛汽車有下列情形之一，而本各條無處罰之規
    定者，處九百元以上一千八百元以下罰鍰：…三、不遵守道
    路交通標誌、標線、號誌之指示。道路交通管理處罰條例第
    四十五條第九款、第六十三條第一項第一款、第六十條第二
    項第三款分別定有明文。次按汽車行駛至交岔路口，其行進
    、轉彎，應遵守燈光號誌之指示，道路交通安全規則第一百
    零二條第一項第一款亦規定甚明；而閃光紅燈表示「停車再
    開」，車輛應減速接近，先停止於交岔路口前，讓幹道車優
    先通行後認為安全時，方得續行，道路交通標誌標線號誌設
    置規則第二百十一條第一項第二款亦定有明文。
四、經查：
（一）行向設置閃光紅燈之路口，係表示需停車再開，並藉此顯
      示路權優先屬於幹道車輛，閃光紅燈行向之支線道車輛應
      讓幹道車先行。而所謂「支線道車應讓幹線道車先行」之
      規定，旨在使幹線道車即有道路優先通行權之車輛優先支
      線道車先行。至支線道車是否已讓幹線道車先行，應係以
      支線道車是否會與幹線道車發生衝突、碰撞為其判斷之標
      準，而非僅以支線道車駕駛人之主觀片面之認定作為唯一
      推論之基礎。易言之，即支線道車行駛至交岔路口，需確
      認幹線道由左往右行向、及由右往左行向均無車輛，評估
      可安全通行後，方得前行，並非支線道車輛先行駛至路口
      ，即可謂其享有優先通行之路權，先予敘明。
（二）本件受處分人於九十五年八月四日五時零六分許，駕駛車
      號2405—JB號自用小客車，沿嘉義市○○路由西往東方向
      內側車道行駛，行經設有閃光紅燈之嘉義市○○路與新民
      路口時，與乙○○駕駛之2C—3808號車輛發生碰撞等事實
      ，除據受處分人自承在卷外，並有道路交通事故現場圖、
      道路事故調查報告表（一）（二）、道路交通事故談話報
      告表各一份、現場照片十四幀在卷足憑。故受處分人於前
      述時、地，有駕駛小客車與乙○○發生交通事故，應可認
      定。
（三）依卷附道路交通事故現場圖及道路交通事故調查報告表所
      載，可認南京路行向路口處，係設有閃光紅燈號誌；而新
      民路行向之路口處，則設有閃光黃燈號誌，且該號誌設施
      於本件車禍發生時，均係正常運作，本件南京路來車，就
      肇事地點之交岔路口而言，確係支線道車無疑。再受處分
      人雖提出自行拍攝之照片（卷附第二幀照片）認相片上之
      黑色痕線為乙○○駕駛之2C—3808號車輛煞車痕，並執此
      主張乙○○駕車嚴重超速致發生本件車禍。惟本件道路交
      通事故現場圖並無繪製煞車痕，且經本院函詢嘉義市警察
      局確認本件肇事現場並無煞車跡證，有卷附嘉義市警察局
      九十六年二月十六日嘉市警交字第0960033899號函文可稽
      。而受處分人所提出之照片，該黑色痕線是否確為煞車痕
      實無法徒以照片判斷，且是否為本件肇事所遺留，抑或肇
      事前其他車輛所遺留，均不得而知，是受處分人所提出之
      照片，尚不足以認定為本件乙○○駕駛車輛之煞車痕。再
      受處分人於警詢及本院審理中均陳稱其當時速度約四十公
      里等語，證人乙○○於本院審理時證稱：我行駛在內側車
      道，有開大燈，原本時速五、六十公里，到路口前有煞車
      減速，我減速之後要經過路口時，我看到他就已經在我前
      方，我趕快把方向盤往右，我們肇事地點大約在現場圖上
      新民路慢車道附近等語，佐以本件肇事現場新民路內側車
      道、外側車道、慢車道均寬三點二公尺，南京路內側車道
      、外側車道均寬三點三公尺，慢車道為三公尺，有前揭嘉
      義市警察局九十六年二月十六日嘉市警交字第0960033899
      號函覆道路現場寬度在卷可參，則受處分人自南京路口行
      駛至本件肇事地點約十九點二公尺，從路口處約行車一點
      七二八秒即發車車禍｛（十九點二公尺×六十分鐘×六十
      秒）÷四萬公尺（即四十公里）＝一點七二八秒｝，以對
      受處分人較為有利之方式計算即以乙○○當時之行車時速
      係時速六十公里換算，乙○○於受處分人行駛至路口時，
      係距離新民路口二十八點八公尺遠｛計算式為：（六萬公
      尺×一點七二八秒）÷（六十分鐘×六十秒）＝二十八點
      八公尺｝，參以受處分人自承當時視線並無任何遮蔽，乙
      ○○駕駛之車輛亦有開啟大燈，若其於路口確實依其所述
      「暫停二、三十秒」，豈會完全未看見幹道車輛？則受處
      分人是否有於路口暫停，實有可疑。再縱使受處分人有依
      閃光紅燈號誌暫停一節為真，然當時幹線道既有乙○○駕
      駛之車輛離路口不到三十公尺，輔以當時兩車之車速、位
      置等判斷，若前行將與幹線道車發生衝突、碰撞，受處分
      人自應暫停讓幹道車輛先行，是本件車禍肇事，受處分人
      支線道車輛並未讓幹道車輛先行甚為明灼。至於乙○○駕
      駛自小客車行經設有閃光黃燈之交岔路口時，雖亦有未確
      實減速接近，注意安全小心通過等駕駛行為，就本件車禍
      發生亦有過失，惟受處分人之交通違規責任，並不能因此
      相抵，受處分人即異議人上開所辯，尚不足採。
五、綜上所述，受處分人即異議人甲○○於上述時、地，駕駛小
    客車行經設有閃光紅燈號誌之交岔路口時，爭道行駛而有支
    線道車不讓幹線道車先行之駕駛行為，應可認定，惟原處分
    機關以受處分人「不遵守道路交通號誌之指示」裁處，依前
    揭道路交通管理處罰第六十條第二項規定，該條文係於道路
    交通管理處罰條例其他條文並無處罰規定時，始以六十條第
    二項之規定裁處，則本件受處分人於設有閃光紅燈號誌之交
    岔路口不遵守道路交通號誌指示（該號誌除表示需停車再開
    外，尚須減速接近，先停止於交岔路口前，讓幹道車優先通
    行後認為安全時，方得續行，是無論受處分人有無確實停車
    ，均未讓幹道車優先通行），亦同時屬支線道車不讓幹線道
    車先行之駕駛行為，自應優先以道路交通管理處罰條例第四
    十五條第九款、第六十三條第一項第一款裁處，而異議人異
    議意旨雖無理由，然原處分機關適用法條有誤，其處分即有
    未洽，應由本院將原處分撤銷，並審酌異議人之違規情節後
    ，另行依道路交通管理處罰條例第四十五條第九款、第六十
    三條第一項第一款，裁處異議人罰鍰六百元，並記違規點數
    一點，以資適法。
六、據上論斷，應依道路交通案件處理辦法第二十條，裁定如主
    文。
中　　華　　民　　國　　96　　年　　3 　　月　　27　　日
                  交通法庭法　官　黃琴媛
上列正本證明與原本無異。
如不服本裁定，應於裁定送達後5日內向本院提出抗告狀（應附
繕本）。
中　　華　　民　　國　　96　　年　　3 　　月　　27　　日
                          書記官　李彩娥
